臺灣新竹地方法院民事判決  
110年度訴字第505號
原      告  李佩琪  
被      告  彭正達  

訴訟代理人  蔡勝雄律師
複代理人    黃振洋律師
上列當事人間請求清償借款事件，本院於民國110年9月2日辯論
終結，判決如下：
    主  文
一、被告應給付原告新臺幣壹拾陸萬伍仟零壹拾伍元，及其中新
    臺幣壹拾貳萬伍仟零壹拾伍元自民國一百一十年四月二十一
    日起、其中新臺幣肆萬元自民國一百一十年九月三日起，均
    至清償日止，按年息百分之五計算之利息。
二、被告應自民國一百一十年九月份起至民國一百一十七年三月
    份止，按月於每月十日給付原告新臺幣壹萬元。
三、訴訟費用由被告負擔。
四、本判決第一項於原告以新臺幣伍萬陸仟元為被告供擔保後，
    得假執行；但被告如以新臺幣壹拾陸萬伍仟零壹拾伍元為原
    告預供擔保，得免為假執行。
五、本判決第二項各到期部分，於原告各以新臺幣參仟肆佰元為
    被告供擔保後，得假執行；但被告每期各以新臺幣壹萬元為
    原告預供擔保後，得免為假執行。
    事實及理由
壹、程序方面
一、本件原告原係向法院聲請核發支付命令，惟被告業於法定期
    間內提出異議，依據民事訴訟法第519條第1項規定，即應以
    原支付命令之聲請視為起訴。
二、按訴狀送達後，原告不得將原訴變更或追加他訴，但擴張或
    減縮應受判決事項之聲明者，不在此限，民事訴訟法第255
    條第1項第3款定有明文。查本件原告於聲請支付命令時，原
    係請求被告應給付原告新臺幣（下同）955,015元及自支付
    命令送達翌日起至清償日止，按年息百分之5計算之利息。
    嗣於本院民國110年9月2日言詞辯論期日，當庭變更聲明為
    ：被告應給付原告165,015元，及其中125,015元自支付命令
    送達翌日起算，其中4萬元自110年9月3日起算，均至清償日
    止，按年息5%計算之利息，及自110年9月份起至117年3月份
    止，被告應按月於每月10日給付原告1萬元（見本院卷第85
    頁）。經核原告所為訴之變更，屬單純擴張或減縮應受判決
    事項之聲明，揆諸前開規定，並無不合，程序上應予准許。
貳、實體方面
一、原告主張：兩造原為男女朋友，於交往期間，原告為了幫被
    告償還賭債，多次以原告名義向銀行貸款，並將貸得款項借
    予被告用於清償其賭債，嗣兩造於108年5月間分手時，原告
    要求被告應償還借貸款，其後兩造先於108年6月30日簽立一
    書據（下稱系爭書據），約定被告應於108年7月25日前還款
    90萬元予原告。然該期日屆至前，被告於同月17日告知原告
    無力償還，希望雙方再簽一份借貸契約，並讓其分期清償，
    原告一時心軟，兩造遂於108年7月20日就上開書據，重新另
    訂一份借款契約書（下稱系爭借款契約書），約定借款金額
    為104萬元，並約定被告應於每月10日至少清償1萬元、最多
    20萬元予原告，直至全部清償為止。詎料，被告僅還款84,9
    85元後即未再清償，屢經催討，均不獲置理。為此，爰依系
    爭借款契約及消費借貸之法律關係，對被告提起本件訴訟，
    並就未到期部分一併提起將來給付之訴。並聲明：如主文第
    1項所示；願供擔保請准宣告假執行。
二、被告之答辯：並無原告所稱為被告代償賭債之情，實係因兩
    造感情生變，被告向原告提出分手後，因原告自身積欠債務
    ，要求被告要簽署借貸文件始願放手讓被告離開，被告為與
    原告分手，始簽立系爭借款契約書等借貸文件，然被告實際
    上並未向原告借款，亦未收受原告交付之任何借款，雙方根
    本未成立借貸關係。又因原告一再以缺錢需要還錢為由，央
    求被告幫忙，被告基於雙方過往情誼及為了擺脫與原告之交
    往，始滙款予原告，及交付由被告母親所開立面額35,000元
    之支票予原告，以求生活安寧，絕非係清償積欠原告之借款
    。是以兩造間既無成立借貸關係，被告無積欠原告任何借款
    債務，原告提起本件訴訟，並無理由等語置辯。並聲明：原
    告之訴駁回；如受不利益判決，願供擔保請准宣告免為假執
    行。
三、兩造不爭執事項：
㈠、兩造先於108年6月30日簽立系爭書據，其內載明:被告應於10
    8年7月25日前支付90萬元予原告，如有違約，需支付雙倍金
    額180萬元；嗣兩造於108年7月20日就上開書據重新另訂系
    爭借款契約書，其內記載:貸與人為原告（簡稱甲方），借
    款人為被告（簡稱乙方），乙方向甲方借款104萬元，並約
    定乙方即被告同意每月10日支付最少1萬元、最多20萬元予
    甲方即原告，直至清償完104萬元為止…，乙方如有對於借貸
    金錢不為清償時，應逕受強制執行，亦有系爭書據及借款契
    約書影本在卷為憑（見本院卷第23-25頁、97頁）。 
㈡、被告分別於108年6月25日轉帳10,000元、同年7月1日轉帳5,0
    00元、同年8月12日轉帳10,000元、同年9月11日轉帳5,000
    元、同年9月23日轉帳4,985元、同年12月10日轉帳5,000元
    、同年12月31日轉帳5,000元、109年1月23日轉帳5,000元予
    原告，並另交付其母親所開立、票載日109年3月5日、面額3
    5,000元之支票一紙（下稱系爭支票）予原告，且經原告兌
    現，合計被告上開共交付金額84,985元予原告等情，為兩造
    所不爭執（見本院卷第21、40頁）。
㈢、如認兩造間有借貸關係，被告有積欠原告系爭借款，則被告
    對於原告上開請求已到期之借款金額及遲延利息，及所請求
    之將來給付之訴之金額及內容，均不爭執（見本院卷第85頁
    ）。
㈣、原告對於被告提出被證2之LINE對話紀錄形式真正不爭執（見
    本院卷第83-84頁）。
四、本件爭點及本院之判斷：
　　茲本件兩造間有爭執應予以審究者，在於：兩造間是否成立
    系爭消費借貸關係？原告基於消費借貸之法律關係，請求被
    告返還系爭借款，有無理由？爰予以論述如下。
㈠、按稱消費借貸者，謂當事人一方移轉金錢或其他代替物之所
    有權於他方，而約定他方以種類、品質、數量相同之物返還
    之契約，民法第474條第1項定有明文。次按當事人主張有金
    錢借貸關係存在，固須就其發生所須具備之特別要件即金錢
    之交付及借貸意思表示互相一致負舉證之責任，若僅證明有
    金錢之交付，未證明借貸意思表示互相一致者，尚不能認為
    有金錢借貸關係存在，最高法院81年度台上字第2372號判決
    意旨可資參照。惟原告對於自己主張之事實已盡證明之責後
    ，被告對其主張，如抗辯其不實並提出反對之主張者，則被
    告對其反對之主張，亦應負證明之責，此為舉證責任分擔之
    原則，最高法院亦有18年上字第2855號判決意旨可資參考。
    本件原告主張被告向其借款104萬元，為被告所否認，並辯
    稱如上，揆諸上開說明，固須先由原告就其與被告間存有上
    開104萬元之借貸意思表示一致及已交付系爭借款乙節，負
    舉證之責。
㈡、原告主張其與被告交往期間，因被告在外積欠賭債，其已為
    被告代償多次賭債而借款予被告，嗣於108年6月30日雙方先
    簽立系爭書據，被告表明願於同年7月25日前，支付90萬元
    予原告，如有違約，願支付雙倍金額180萬元予原告，嗣被
    告因自認未能於同年7月25日前，依系爭書據給付原告90萬
    元，乃再於同月20日另與原告簽訂系爭借款契約書乙節，已
    據原告提出系爭書據、借款契約書影本在卷為憑（見本院卷
    第23-25頁、第97頁），被告亦不爭執其確有簽立系爭書據
    及借款契約書。而觀諸系爭借款契約書，其上所載立借貸契
    約人之貸與人為原告、借款人為被告，名稱為「借款契約書
    」，且其第1條、第2條載明「乙方（即被告）向甲方（即原
    告）借款104萬元」、「甲乙雙方同意以下清償方式、日期
    、金額如下：乙方同意每月10日支付最少1萬元最多20萬元
    給甲方，直到清償完104萬元為止」等語，已就借款金額、
    還款方式為約定，是從系爭借款契約書之上開名稱及契約約
    定之文字內容以觀，原告主張兩造係本於消費借貸之合意而
    簽立系爭借款契約書乙節，即非無憑。被告雖否認原告有交
    付借款，並辯稱其係為了與原告分手，始同意與原告簽立系
    爭書據及系爭借款契約，兩造間亦無消費借貸之合意云云。
    惟查:
１、被告於108年7月20日與原告簽立系爭借款契約書後，已先後
    於同年8月12日匯款10,000元、9月11日匯款5,000元、9月23
    日匯款4,985元（即108年9月匯款9,985元）、12月10日匯款
    5,000元、12月31日匯款5,000元（即108年12月匯款10,000
    元）予原告，於109年1月23日滙款5,000元予原告，其間因
    被告於108年10、11月及109年2月間均未匯款予原告，於109
    年1月係於同月23日僅匯款5000元予原告，已如前述，結算
    後被告即於109年3月間交付系爭面額為35,000元、票載日同
    月5日之系爭支票予原告兌現取得35,000元之情，已如前述
    ，並有原告所提之附件三被告還款明細表（見本院卷第21頁
    ）上所載之被告付款時間可供比對。而揆以被告上開支付數
    次款項予原告之時間，部分期數係在該月10日，部分則係在
    該月10日後之數天，再參以被證2兩造間之line對話紀錄內
    容，亦顯示原告有多次催促被告付款之情形（見本院卷第65
    、69、71、73、75頁），可見被告上開之付款予原告，乃係
    依兩造系爭借款契約書第2條，所為每月10日至少支付1萬元
    予原告之約定而為履行。
２、次查，於被證2之line對話內，原告向被告表示:我要錢、我
    現在只要錢（本院卷第51頁），被告則回應表示:我現在沒
    這麼多錢（本院卷第57頁）、我知道但我這些錢不是跟她拿
    、跟她要的，你明白嗎?她也沒有這麼多錢，是我自己要去
    弄給你的（見本院卷第59頁），嗣原告於108年6月27日表示
    :…剛剛我有了想去一死了之的念頭…這樣你無債一身輕不用
    還我了（見本院卷第61頁），另原告於108年8月12日表示:
    你滙錢了嗎?被告則表示:我還在外面忙晚上會匯給你 、滙
    好了、加之前的現在總共匯:25,000元，原告接著表示:現在
    要跟我算這麼清楚就對了?（見本院卷第69頁）；且原告復
    曾表示:你的過幾天是什麼時候?白紙黑字寫明的~也給你寬
    限3天了~你若再不還~我就請你爸媽去幫我跟你要錢，被告
    則表示:過幾天但我並沒有說今天、剩的錢我會再轉，你如
    果覺得找我爸媽能拿到錢，那你就去吧我也不能阻止你 ，
    原告接著表示:欠錢的人還真自由啊…想哪天還就哪天還…（
    見本院卷第71頁）。嗣原告復於108年12月11日表示:你怎樣
    或什麼理由關我屁事~還錢最重要~欠錢還（見本院卷第73頁
    ）、不要在那騙趕快還錢~不回應就沒事了嗎?請問一下這樣
    還5000是在打發我是嗎?被告則回應:我不想解釋或再說什麼
    理由、事實現在的我情況不好我沒有錢、但不管如何我還是
    轉錢給你等語（見本院卷第75頁）。綜合上開兩造間之line
    對話內容，可看出被告對原告數次表示其積欠原告款項一事
    ，並未加以爭執及否認，且確於原告數次要求或催促其還款
    後，支付部分款項予原告，並承諾會繼續付款予原告，復於
    108年8月12日滙款10000元予原告後，向原告結算表示總共
    已支付原告25,000元等情，則倘被告簽立系爭書據及借款契
    約書，暨滙款、支付前開款項予原告，其原因係為求擺脫原
    告、與原告分手，及幫助原告所為，衡情論理，何以被告會
    有上開line中之對話與反應，並清楚結算其已支付原告之數
    額?是被告辯稱其係為求擺脫及幫助原告，始簽立系爭書據
    、借款契約書及支付上開款項予原告云云，核與一般經驗法
    則不符，已難以信實。
３、復查，核諸系爭借款契約書前述第1、2條，業已約定載明:乙
    方即被告向甲方即原告借款104萬元，並約定被告同意於簽
    約後每月10日支付最少1萬元、最多20萬元予原告，直至清
    償完104萬元為止、乙方如有對於借貸金錢不為清償時，應
    逕受強制執行等之內容（見本院卷第23頁），且被告亦於簽
    立系爭借款契約書後，依該契約書第2條約定，清償部分之
    款項予原告，亦如前述，則倘原告未將系爭借款契約書第一
    條所約定之借款104萬元交付予被告，被告又何以會依契約
    書第二條之約定，清償、支付部分款項予原告?契約書該條
    又何以會約定被告同意按月支付原告至少1萬元，並清償完1
    04萬元?另被告又為何會簽立系爭書據及借款契約書共二份
    書面資料交付原告收執以為憑據及保障?是原告主張其已交
    付借款104萬元予被告乙節，即非虛妄。參以兩造先前為男
    女朋友關係，且原告表示其借款予被告之資金來源，主要乃
    係以其名義貸款下來後，其再交付現金予被告等情（見本院
    卷第84頁），是原告既係在與被告為男女朋友之親密關係時
    ，以交付現金之方式借款予被告，則嗣後要求原告就其先前
    如何交付現金、每次交付多少現金予被告等事，加以明確之
    舉證，本有所困難，然本院審酌:於兩造分手後，經雙方結
    算結果，被告已於系爭借款契約書第1、2條中，表明向原告
    借款104萬元及同意按月清償1萬元，暨之後又依該契約第2
    條，支付部分款項予原告等情，堪認原告就其已交付借款10
    4萬元予被告一事，已盡舉證之責任。至被告於答辯狀中，
    所舉原告於被證2LINE之表示內容（見本院卷第44、45頁被
    告該書狀所載），難以據以認定兩造間無借貸及原告未交付
    款項予被告之事實。
４、綜上所述，依原告所舉系爭書據及借款契約書之約定、被告
    於簽立系爭書據及借款契約書後，有支付部分款項予原告，
    以及被告所提出被證2兩造間LINE對話內容，暨本院上開之
    認定，堪認原告已就其有借貸104萬元予被告之事實，為足
    夠之舉證，而被告雖否認該借款債務之存在，然並未提出反
    證加以推翻，所述即不可採。是以原告主張被告有積欠其借
    款債務未為清償，堪以採認。
㈢、次按請求將來給付之訴，以有預為請求之必要者為限，得提
    起之，民事訴訟法第246條定有明文。再按將來給付之訴，
    以債權已確定存在，僅請求權尚未到期，因到期有不履行之
    虞，為其要件（最高法院86年台上字第1385號裁判意旨參照
    ）。依系爭借款契約書第2點之約定，被告應於每月10日至
    少清償1萬元，而系爭借款契約書係於108年7月20日簽訂，
    故而依系爭借款契約書之約定，被告應於108年8月10日為第
    1期還款，截至本院言詞辯論期日即110年9月2日終結時止，
    被告已到期部分（即至110年8月10日）共為25期，合計已到
    期金額為25萬元（計算式：10,000元×25期），扣除被告已
    清償之84,985元，剩餘165,015元未為清償，故原告請求被
    告應給付已到期而未付之金額165,015元，於法有據。而被
    告就已屆期之款項既未給付，則於辯論終結時，尚未屆期之
    各期款項，即自110年9月起至117年3月止每月10日應給付之
    1萬元（合計79萬元），即足認有到期不履行之虞，故原告
    主張就未到期部分有預為請求之必要，符合民事訴訟法第24
    6條所定要件，應准許原告就此部分，對被告提起將來給付
    之訴而為請求。
㈣、復且，被告亦表示:如認兩造間有借貸關係，其對原告所主張
    已到期借款之金額、遲延利息，及所請求之將來給付之訴之
    金額，亦不爭執【見上開不爭執事項㈢】。從而，原告依系
    爭借款契約書及消費借貸款返還之法律關係，請求被告給付
    已屆清償期之165,015元，及其中125,015元自支付命令繕本
    送達翌日即110年4月21日起、其中4萬元自110年9月3日起，
    均至清償日止，按年息5%計算之利息，及被告應自110年9月
    份起至117年3月份止，按月於每月10日給付原告1萬元為有
    理由，應予准許。
㈤、本件判決之事實已臻明確，兩造其餘攻擊防禦方法及舉證，
    經審酌後對判決結果均無影響，爰不另一一贅述，併此敘明
    。
㈥、兩造均陳明願供擔保，分別請求宣告假執行或免為假執行，
    經核均無不合，爰各酌定相當之擔保金額併准許之。
五、據上論結，本件原告之訴為有理由，依民事訴訟法第78條、
    第390條第2項、第392條，判決如主文。
中　　華　　民　　國　　110 　年　 10 　　月　　6 　　日
                  民事第二庭　　法　官　鄭政宗
以上正本係照原本作成。
如對本判決上訴，須於判決送達後20日內向本院提出上訴狀。如
委任律師提起上訴者，應一併繳納上訴審裁判費。
中　　華　　民　　國　　110 　年　　10　　月　　8 　　日
                                書記官　黃志微